臺灣新竹地方法院民事判決　　　　　　 93年度重訴字第115號
原　　　告　互利工業股份有限公司
法定代理人　己○○
訴訟代理人　林溢根律師
　　　　　　張柏山律師
上一人複代
理人　　　　辛○○
被　　　告　甲○○
　　　　　　乙○○
上二人共同　魏早炳律師
訴訟代理人　陳恩民律師
上列當事人間請求清償借款事件，本院於民國96年12月13日言詞
辯論終結，判決如下：
    主      文
原告之訴及假執行之聲請均駁回。
訴訟費用由原告負擔。
    事實及理由
壹、程序方面：
一、按解散之公司，除因合併、分割或破產而解散者外，應行清
    算。解散之公司，於清算範圍內，視為尚未解散。公司法第
    24條、第25條分別定有明文。是公司除因合併、分割或破產
    外，並非一經解散，其法人人格即為消滅，必須經清算程序
    ，並俟清算終結後，該解散公司之法人人格始行消滅。本件
    原告互利工業股份有限公司（下稱互利公司）業經經濟部核
    准為解散登記，並選任己○○於民國（下同）89年12月13日
    就任為清算人，向台灣彰化地方法院呈報准予備查在案，業
    據原告提出台灣彰化地方法院民事庭函1紙在卷可稽，揆諸
    前揭說明，原告公司自仍有法人格；又依民法第40條、公司
    法第8條之規定，公司清算人有收取債權之職務，於執行職
    務範圍內為公司負責人，是原告以己○○為互利公司之法定
    代理人提起本件訴訟，核無不合，先予敘明。
二、次按訴狀送達後，原告不得將原訴變更或追加他訴。但請求
    之基礎事實同一或不甚礙被告之防禦及訴訟之終結者，不在
    此限，民事訴訟法第255條第1項第2、7款定有明文。本件原
    告起訴時原主張依借貸之法律關係請求被告甲○○返還借款
    新臺幣（下同）965萬5,000元；被告乙○○返還借款310萬
    元；嗣因被告否認兩造間有消費借貸法律關係，原告始追加
    依不當得利之法律關係為請求，因二者訴訟上所據之事實均
    為原告主張其陸續匯款或交付現款予被告等情，且原告所為
    訴之追加亦不甚礙被告之防禦及訴訟之終結，是依首揭規定
    ，原告所為訴之追加即無不合，應予准許。
貳、實體方面：
一、原告主張：
（一）被告甲○○、乙○○係夫妻關係，渠等總共向原告借款數
      千萬元（除本件請求之借款外，其餘債權原告另保留請求
      權），惟屢經原告催告返還借款，被告均置若罔聞，茲先
      就其中如附表所示借款編號、日期及金額訴請給付。又附
      表所示之借款，除編號第3、14、15、16、19、20、28等7
      筆共310萬元係被告乙○○所借，其餘965萬5,000元為被
      告甲○○所借，甲○○之借款，部分以現金交付，部分係
      匯入被告甲○○本人之帳戶，部分係依甲○○指示匯入其
      親友帳戶，此經證人庚○○證述在卷，爰依消費借貸法律
      關係訴請償還。
（二）按「原告對於自己主張之事實已盡證明之責後，被告對其
      主張，如抗辯其不實並提出反對之主張者，則被告對其反
      對之主張，亦應負證明之責，此為舉證責任分擔之原則」
      （最高法院18年上字第2855號判例參照），又「原告於起
      訴原因已有相當之證明，而被告於抗辯事實並無確實證明
      方法，僅以空言爭執者，當然認定其抗辯事實之非真正，
      而應為被告不利益之裁判（最高法院18年上字第1679號判
      例參照）。本件原告主張匯入被告之系爭金錢為被告向其
      借款，倘認原告所為舉證無法認定，原告將受不利之判決
      ，則系爭金錢既非被告向原告之借款，即係無法律上之原
      因，應可認為已有相當之證明，參酌前述判例，即應由被
      告就其所辯系爭金錢係原告向被告借錢借票所匯還之款項
      等事實負舉證責任，否則原告依不當得利之請求，即屬有
      理，而應予允許。本件被告始終未能提出證明其所主張「
      還款」原因之證據，從而，原告追加基於不當得利法律關
      係，請求被告甲○○、乙○○返還如訴之聲明所示金額，
      自屬有理。
（三）被告雖辯稱系爭匯款，係原告公司為了依79年3月5日買賣
      契約代田程公司清償省彰合庫、溪湖四信、陳文卿先生、
      楊黃英春女士（實為楊黃美貌）、詹昭鈞先生等人之債務
      及其他購料等營運資金需要，而向被告借用現金或支票週
      轉使用而匯還，並非原告借交予被告等之借款，並提出原
      告公司與田程壓鑄工業股份有限公司（下稱田程公司）間
      買賣契約書為據。惟該買賣契約書難謂有效契約，且有違
      反法律強制禁止規定，自始無效情由，蓋：
  １、田程公司於78年10月25日股東會決議內容：「全權委託林
      煌隆辦理出售資產事宜」（見原告93年11月16日準備書(1)
      狀所附田程公司78年10月25日股東會會議紀錄），是有權
      出售田程公司資產者為林煌隆，而前開買賣契約書卻記載
      ：「出賣人：田程壓鑄工業股份有限公司，法定代理人：
      林永鎮；買受人：互利工業股份有限公司，法定代理人：
      乙○○」。法定代理人並非林煌隆，因此該買賣契約應屬
      無效。
  ２、田程公司負責人林永鎮於93年3月26日在彰化地方法院證
      稱：「（你有授權甲○○處理田程債務，授權以何方式？
      ）存證信函」、「（你授權之前有無經過公司股東會決議
      或個人決定？）沒有開股東會，是我自己決定的，因為我
      是負責人」（見原告93年11月16日準備書(1)狀所附彰化地
      方法院92年度易字第785號卷內93年3月26日第17至18頁筆
      錄）。惟按公司法第185條之規定，公司讓與全部或主要
      部分之營業或財產，應有代表己發行股份總數3分之2以上
      股東出席之股東會，經出席股東表決權過半數之同意，始
      得為之，是公司負責人無權私下授權他人出售公司財產。
  ３、又林永鎮於92年1月21日台灣彰化地方法院檢察署92年度
      偵字第1894號案件偵查時證稱：「（後來將田程公司資產
      負債及廠房給互利公司？）當時我把田程公司交給乙○○
      ，我把印鑑交給乙○○，不知互利併購的事，後來的事就
      不清楚。」等語。按「代理人非經本人之許諾，不得為本
      人與自己之法律行為，亦不得既為第三人之代理人，而為
      本人與第三人之法律行為。但其法律行為，係專履行債務
      者，不在此限。」，民法第106條定有明文。而田程公司
      負責人林永鎮未經公司股東會決議，擅自將公司印鑑章交
      給被告乙○○，已有不妥，嗣後被告乙○○自行製作買賣
      契約書，一方面蓋用田程公司印鑑章於系爭買賣契約書上
      之出賣人欄，另一方面以互利公司法定代理人身份蓋用印
      鑑章於系爭買賣契約書上之買受人欄，顯為雙方代理行為
      ，甚為明確，該買賣契約已違反上開法律強制禁止規定，
      為自始無效，況依林永鎮之證稱，明確道出不知田程公司
      賣予互利公司之事，被告乙○○擅自為該等行為，既經田
      程公司法定代理人林永鎮否認，當然不能生效；且當時亦
      未經互利公司股東會開會決議同意承擔田程公司所欠甲○○債務，此有臺灣高等法院臺中分院93年度上訴字第1018
      號判決書（見原告93年12月28日準備書(2)狀所附臺灣高等
      法院臺中分院刑事判決正本影本）可參，是該買賣契約內
      容為假，該買賣契約亦難謂有效。
  ４、被告抗辯本件原告自78年12月12日至80年1月31日間之匯
      款，有部分係依上開買賣契約書約定為田程公司債務償債
      者，有部分係為清償原告向被告二人借貸之款項，惟：
    (1)原告公司78年11月23日始設立，試問原告公司何時向被告
      二人借款？
    (2)又上開買賣契約書簽訂日期為79年3月5日，原告自78年12
      月12日即開始匯款與被告二人或其指定之人，時間上已有
      不合。又既然是代替田程公司償債，該等數額何不列計於
      前開「買賣契約書」中？何況田程公司之土地、廠房、機
      械設備價值根本未及2,000萬元，原告焉有可能以5,000萬
      元作價買受？益見被告所提前開買賣契約書並非真正。
    (3)承上，田程公司股東會既未授權被告出售該公司資產，被
      告卻以田程公司名義訂立該契約書，於法自是有違。而被
      告所謂原告所交匯予被告等之訟爭款項多屬原告匯還之款
      云云，係推卸之詞，是被告受匯之款，確屬其等向原告所
      借之款。
  ５、原告於94年1月25日準備書(3)狀所附被告甲○○回憶記錄
      為被告甲○○所親寫之沿革，且被告甲○○不爭執其真正
      ，其可證明下列兩個事實：
    (1)上開書狀所謂「5,150萬元買賣契約書」非實，因被告甲○○上開文字載明：「其實本想放棄所有股本及債權，但
      因背負保證責任，故勉為其難出面與會計師及律師處理善
      後一切」等語，按甲○○所謂背負保證責任，係指田程公
      司在其物上保證及甲○○之父王資拾之信用保證下，向彰
      化合作金庫所借1,889萬元，可知田程公司當時之資產，
      貸款銀行認為其價值尚不足1,889萬元，再加上王資拾之
      信用保證後，才肯貸給田程公司該金額，嗣又因田程公司
      無法還款，而其資產又不足清償，台灣省合作金庫進而假
      扣押王資拾之不動產，以上顯示，田程公司之資產價值，
      在當時顯然不及1,889萬元，在這種情形下，原告互利公
      司豈可能以5,150萬元之不合理高價向其購買呢？顯見交
      易價格為5,150萬元之買賣契約為不實。而被告卻仍持虛
      造不實之該買賣契約書，主張原告公司概括承受了田程公
      司之債務，將原告公司借被告夫妻之款項，誤導成「由原
      告公司所承擔之債務而由被告代為開票處理後，原告匯款
      返還被告」、「…借票週轉使用後所匯返還予被告之款項
      」及「清償原告公司承擔田程公司所欠被告之部分債務」
      云云，實有拼湊誤導之嫌，此在臺灣高等法院臺中分院93
      年度上訴字第1018號判決書亦已明白指出「乙○○…甲○○迄未舉證證明於簽訂該買賣契約時，互利公司股東會曾
      開會決議由互利公司同意承擔該田程公司所積欠甲○○債
      務」。
　　(2)又被告甲○○自己在上開書狀中，記明「其實新設定之公
      司（按即指原告互利公司）已有約1,000萬元之盈餘，皆
      被本人調來處理債務」等語，所指「調來約1,000萬元」
      云云，即已證實被告確有向互利公司調借系爭金錢之合意
      ，且取得因而調來之該借款。
  ６、除證人庚○○證稱原告起訴狀附表確為被告等人向原告借
      款外，茲就被告對附表部分幾筆款項質疑提出下列抗辯：
    (1)被告辯稱起訴狀附表第1筆沒有附證據云云，經查證人庚○○證稱：「附表編號一，78年8月21日30萬元這筆是甲○○向己○○借15萬元，向尤帝錠借5萬元，向王秀鳳借
      10萬元，甲○○說要買上市公司的股票，互利公司成立之
      後，甲○○要求將債權轉讓給互利公司，互利公司和這三
      個債權人都同意」等語，又參諸被告所提出之資料首行記
      載「新竹（股票）借方30萬元、秀鳳10萬元、雅莉15萬元
       、尤帝錠萬元」等字，核與證人庚○○之證述相符，足
      見王秀鳳等三人確實已將其對被告甲○○之系爭債權轉讓
      予互利公司。
    (2)再查，被告所質疑之另7筆，其中第9、21、24、26等4筆
      都是依被告之指示匯入其父親王資拾之帳戶內，經被告自
      認稱「原告匯錢給被告二人及王資拾的部分我們不否認」
      等語（見93年11月16日言詞辯論筆錄第3頁），是原告匯
      給王資拾帳戶之款項，確經被告收受，足堪認定。
    (3)至於其中第4筆（即匯入丙○帳戶內50萬元）、第5筆（即
      匯入戊○○○50萬元）、第13筆（即匯入丁○○30萬元）
      ，除有起訴狀所附第1頁第2張、第2頁第1張、第4頁第2張
      匯款單可證，並經證人庚○○證實：「丙○、丁○○、戊○○○這三個人我並不認識，是甲○○打電話向公司調錢
      ，說要還這三個人錢，並指示我將錢匯入這三人的戶頭，
      所以，我才匯進去」等語。按最高法院81年度台上字第
      2199號裁判要旨：「貸與人依借用人之指示，逕將借用物
      交付於第三人，不失其已具要物性。」，再「按消費借貸
      之金錢，不以直接交付借用人本人為必要，其依借用人之
      指示交付第三人，亦發生交付之效力。」（最高法院第91
      年度台上字第1041號裁判要旨參照），因此，原告依被告
      甲○○之指示將錢匯入其指定之丙○等三人的帳戶，如同
      被告甲○○親收，已具要物性。又本件被告向原告各筆借
      款之經過，亦經證人庚○○數次到庭作證，並製表證述在
      卷可按。即已證實被告確有向互利公司調借系爭金錢之合
      意，且取得該借款。
（四）被告於93年10月13日答辯狀所提「帳目1冊計15頁」，被
      告辯稱係由證人庚○○親自登載，用以證明原告匯還向被
      告所借貸之款項。然事實上並非所謂1冊，據證人庚○○
      表示，上開所謂1冊之內容，係被告自行拼湊為1本另行編
      頁次，例如被告所提上開帳目第「12頁」至「15頁」，即
      係將證人庚○○本於田程公司特殊債務處理人之地位所為
      田程公司帳目之記載。被告意圖混充1冊，使人有誤認為
      係互利公司帳目之虞，且上開所謂第12頁至第15頁，內容
      是關於田程公司，與原告公司無關，且係證人庚○○本於
      田程公司特殊債務處理人之權責所為，其授權係依據田程
      公司78年10月25日臨時股東會之決議（見原告94年1月25
      日準備書(3)狀所附田程公司78年10月25日臨時股東會紀錄
      影本）所為，因因被告甲○○與田程公司間，其債務關係
      是屬所謂特殊案例，乃由證人庚○○本於上開地位處理，
      惟不能因證人庚○○另係互利公司之負責人，即將上開記
      載牽扯成互利公司之債務。再者，被告主張互利公司概括
      承受田程公司之債務，為還前債而向被告借款等情，並不
      實在。被告昔日在臺灣彰化地方法院及向公訴人訴說的內
      容，當時其主張不是概括承受，今為避免返還借款之民事
      責任，竟為異詞，茲提出檢察官93年3月26日補充理由書
      及該理由書所附買賣契約書，其上明白註記：「契約表明
      非概括承受」、「本契約明定買賣標的、買賣價格、付款
      方式、以及需買方代償債務抵充尾數的對象與金額」，這
      和所謂「概括承受」之交易方式不同，不能與之混淆」等
      語，然被告現竟再提出該不實之買賣契約，主張概括承受
      ，為其所取自原告之金錢，尋找正當之原因，豈知前後不
      一之說詞。
（五）被告於94年4月28日提出民事答辯狀（二）之附表，就原
      告起訴狀附表所列33筆金額所為說明，均不實在，除援引
      證人庚○○歷次庭期證詞外，補充理由如下：
  １、被告為清償原告以下款項：(1)30萬元（即附表第1筆金額
      ）、(2)65萬元（附表第2筆金額）、(3)60萬元（附表第3筆
      金額）、(4)60萬元（78年12月26日原告匯款給被告，原告
      於起訴狀附表並未列入該筆款項），合計2,15萬元。被告
      曾簽發7張支票交由原告收執，用以清償前述借款，其金
      額及發票日分別為：(1)59萬9,980元（79年1月4日）(2)8萬
      7,636元（79年1月15日）(3)59萬7,870元（79年1月20日）
      (4)5萬6,700元（79年1月25日）(5)3萬2,700元（79年1月25
      日）、(6)38萬9,600元（79年1月25日）(7)39萬零400元（
      79年1月25日），合計215萬4,886元。前述7張支票之兌現
      情形如下：(1)59萬9,980元（79年1月4日）：如期兌現。
      (2)8萬7,636元（79年1月15日）：票期屆至前，被告向原
      告表示周轉困難，並向原告調度現金用以支付票款，是原
      告79年1月15日匯款8萬7,700元（原告起訴狀附表未列入
      該筆款項），該張支票於79年1月16日兌現。(3)59萬7,870
      元（79年1月20日）：票期屆至前，被告又向原告表示周
      轉困難，並向原告調度現金用以支付票款，是原告79年1
      月22日匯款59萬8,000元（原告起訴狀附表未列入該筆款
      項），該張支票方於79年1月22日兌現。(4)5萬6,700元（
      79年1月25日）、3萬2,700元（79年1月25日）、38萬
      9,600元（79年1月25日）、39萬零400元（79年1月25日）
      等，於票期屆至前，被告又向原告表示周轉困難，並向原
      告調度現金用以支付票款及其他急用，是原告79年1月25
      日匯款106萬1,000元（原告起訴狀附表未列入該筆款項）
      ，4張支票方於79年1月25日兌現。因此被告簽發1月份支
      票7張，本來是要清償前欠，卻有6張票款又向原告調度現
      金，方得度過難關。
  ２、被告乙○○所發新竹郵局第2385號存證信函載有：「我…
      又陸續借了1,000萬（附件十）」（見原告94年8月25日民
      事準備書狀所附證一：新竹郵局2385號存證信函及股東資
      產負債異動對照表）等語，經查該附件（十）等字是甲○○之筆跡，該附件（十）之內容中，關於甲○○個人負債
      的部分，在78.9負債乙欄中，記有「三信林經理（按即丙○）200萬元」、「陳太太（按即戊○○○）150萬元」、
      後壁（按指甲○○之父親王資拾）200萬元」等語。足證
      被告94年4月28日答辯(二)狀附表所辯稱：「第四筆係庚○○私人與丙○之往來，既與原告互利公司無關，也與被告
      甲○○無涉。」等語，並不實在，因為被告甲○○在上開
      新竹郵局第2385號存證信函中，就丙○200萬元已明白記
      載是伊個人之負債。又被告在94年4月28日答辯(二)狀附表
      辯稱：「第五筆為互利公司代償田程積欠被告甲○○債務
      之匯款，第十三筆為互利公司代償田程公司債務之款項，
      與甲○○無關」等語，同樣從被告所發新竹郵局第2385號
      存證信函附表（十）可知，戊○○○所發東門郵局第13號
      存證信函中所說的借錢，是甲○○向戊○○○所借。又被
      告所指79年3月5日買賣契約書第3項並未提及戊○○○或
      丁○○，何來被告所謂代償之說？又第2385號信函附件（
      十），其上載有「後壁2,000,000」，益徵證人庚○○所
      證述「甲○○不時向他父親及互利借錢，再向互利及他父
      親調錢來清償所借的債務」是屬實，被告因詞窮，不得已
      而答稱：「我不想再牽扯我父親」云云，均係推卸之詞。
      承上可知，被告所指原告為依約代田程公司清償債務迭向
      伊借用現金或支票週轉，原告所指匯予被告等之訟爭款項
      ，多屬原告匯還被告之還款云云，係推卸之詞，真相乃是
      被告受匯之款，確屬其等向原告所借之款項。
（六）被告94年9月22日民事辯論意旨狀第9頁第（三）點略以：
      「（三）而互利公司為清償積欠被告甲○○上開墊款，於
      互利公司之股東會議事錄上（由股東全體簽名），亦載明
      『負責部分』、『後來部分全部』（即必須全額清償之意
      ）等內容…」等語，因此認為原告互利公司確實對被告甲○○負有債務。惟查：
  １、被告於94年9月22日民事辯論意旨狀之股東會議事錄（見
      被告94年9月22日辯論意旨狀證物十），曾先後提出不同
      版本，其真實性已有可疑，詳述如下：
    (1)被告甲○○92年1月21日於台灣彰化地方法院檢察署92年
      度偵字第1894號偽造文書案件偵訊時庭提債權資料「結論
      ：（一）（二）」及被告94年9月22日民事辯論意旨狀之
      證物十「結論（一）（二）（三）（四）（五）」（見原
      告94年10月27日民事辯論意旨狀(二)所附附件二）。上開二
      種版本均為節錄版，並非完整資料，被告顯然企圖誤導判
      斷。原告因而提出該文件完整版本（見原告94年10月27日
      民事辯論意旨狀(二)所附附件三），以正視聽。
    (2)被告乙○○曾為聲請選任檢查人就互利公司之業務帳冊及
      財產情形加以檢查一事，先向臺灣彰化地方法院民事庭聲
      請就互利公司79年度至87年度之營運帳冊、營業報告書、
      資產負債表、財產目錄、支票存款及活期存款帳戶紀錄予
      以保全，其中聲請意旨略以：「…聲請人為相對人互利公
      司之股東，現持股佔公司股份總數百分之24，公司負責人
      庚○○，自79年起迄今，10餘年未曾開過股東會…」等語
      （見原告94年10月27日民事辯論意旨狀(二)所附附件四），
      主張互利公司10餘年未曾開過股東會，是上開所謂互利公
      司之股東會議事錄並非互利公司之股東會議紀錄。
    (3)又上開原告所提「結論」之完整版本第（五）點記載：「
      玉柱公司負責人登記林煌隆」等語，決定玉柱公司辦理公
      司設立登記時，以林煌隆為負責人，而玉柱公司核准設立
      日期為78年11月23日（見原告94年10月27日民事辯論意旨
      狀(二)所附附件五：公司基本查詢資料），是該股東會議記
      錄必在78年11月23日以前作成，當時互利公司（78年11月
      23日設立）尚未核准設立登記，何來股東會議紀錄。
    (4)在此針對被告於94年9月22所提「結論」（見原告94年10
      月27日民事辯論意旨狀(二)所附附件三）之書面，其緣由始
      末說明如下：
      因田程公司於78年9月20日退票，故田程公司於78年10
        月25日在彰化市舉行臨時股東會，會中討論為籌集資金
        以清償債權，決議「全權委託林煌隆辦理出售資產事宜
        」，並決議公司之債務由董事長負責召開債權人會議，
        特殊案例則由林煌隆與庚○○另行依法與債權人溝通協
        調解決。
      因田程公司債權人甲○○等人之部分較為特殊，故謝林
        二人即依上開田程公司股東會決議，另與甲○○（其妻
        乙○○代為出面）協調解決，溝通後甲○○同意田程公
        司欠伊之債權，以5折計還，而田程公司欠溪湖（庚○○、林煌隆）共1,800萬元，亦決定以半數即900萬元由
        庚○○、林煌隆平分各取450萬元，但受償方法須田程
        公司將來若再營運時，由田程公司盈餘中攤還，免日後
        發生爭執，故當時雙方曾簽字其上以為備忘錄。
      又協調過程中，曾考慮另設玉柱公司協助田程公司處理
        債務（股份比例亦暫定百分比）。
      上開說明由證人庚○○在本院作證時所稱：「證十所作
        的結論是在78年年底，在我家裡開會的，當時是針對田
        程公司的特殊債務來討論，結論的第一項是因為甲○○
        有拿一些自己寫的對帳單主張田程公司有欠他的錢，但
        是因為沒有原始憑證，所以沒有寫確實的數額，第一項
        寫的意思是指對帳之後，以後如果有欠錢的話以五折處
        理，但這是田程公司的債務，與互利公司沒有關係」等
        語（見94年9月22日言詞辯論筆錄第2頁），足為參證。
      綜上，被告持用股東會議事錄以證明原告互利公司及庚○○曾承認甲○○債權之資料已有不實，自無可採，被
        告抗辯原告匯款之目的係用以清償債務，更非事實。
（七）又被告稱第21筆是為歸還庚○○於7月9日向乙○○拿200
      萬元之還款，並提出便條紙為證，經查該紙僅係試算稿而
      已，田程公司因乙○○要求的利息過高，而取消本筆借款
      ，所以乙○○沒有交給田程公司200萬元，田程公司也沒
      有開立4張支票交給乙○○，業經原告於本利試算草稿製
      表說明甚詳（見原告94年8月25日民事準備書狀中所附附
      件三），且有證人庚○○證述：「被告所提94年4月28 日
      答辯二狀證21的便條紙是試算稿，被告乙○○沒有借錢給
      田程公司200萬」等語（見94年8月25日言詞辯論筆錄第2
      頁），可資證實。惟被告因恐其不實被揭穿，所以，原告
      雖然數次再三要求伊說出到底是那一年的7月9日，但被告
      就是不說。又94年6月2日言詞辯論期日，被告庭呈會算單
      一紙，辯稱互利公司尚欠甲○○二筆借款，惟經證人庚○○證稱此借款係85年10月初，被告到彰化合庫變更印鑑以
      要脅金錢，並有彰化縣合庫變更印鑑之印鑑卡在卷可證（
      見原告94年8月25日民事準備狀所附證二），且被告迄今
      仍無法說明5,888,888元是如何計算出來的，由尾數均是
      8看來，該數字顯係被告當時居於強勢迫使對方就範，所
      指定之金額，足見被告所稱會算，與事實不符。
（八）又兩造間借貸關係，業據證人庚○○即互利公司實際負責
      人多次到庭證述明確。尤其於94年1月17日及94年7月15日
      分別提出陳述狀，詳細說明兩造間借貸之時間、地點、過
      程及緣由，益證被告甲○○及乙○○確實曾向原告借貸如
      訴之聲明所載金額，不容被告恣意否認。再者，原告於95
      年12月14日，當庭將被告甲○○親筆所寫之文書影本提交
      本院，被告甲○○亦不否認前揭文書之真正，而前揭文書
      載有「其時新設立之公司已有約1,000萬元之盈餘，皆被
      本人調來處理債務」等語。可知被告甲○○為處理債務，
      有向原告調用約1,000萬元無疑，而由起訴狀附表所整理
      之金額及證物，即足以明確得知系爭借款之確實數額。查
      原告公司財務，非被告甲○○所能掌管，因此，原告公司
      之金錢自非被告甲○○所能調度，是其親筆所寫之上開文
      書，所稱調來處理債務等語，參酌其父王資拾所有之不動
      產被合作金庫假扣押乙節，於79年12月1日始被塗銷，核
      對起訴狀附表79年11月30日時，被告尚欠原告1,165萬
      5,000元，其金額也大約是1,000萬元等情，足以證明被告
      等並非替原告公司為經營上財務之調度，而係指向原告調
      借約1,000萬元去處理債務。
（九）為此聲明：
  １、被告甲○○應給付原告965萬5,000元及自起訴狀送達之翌
      日起至清償日止，按年息百分之5計算之利息。
　２、被告乙○○應給付原告310萬元及自起訴狀送達之翌日起
      至清償日止，按年息百分之5計算之利息。
　３、訴訟費用由被告負擔。
　４、願供擔保，請准宣告假執行。
二、被告則以：
（一）查原告係依消費借貸之法律關係請求被告償還借款，惟被
      告否認兩造間有訟爭金錢之消費借貸關係存在，依法自應
      由被告負舉證責任。而本件原告起訴狀所附證據並不能證
      明其與被告間就訟爭金錢有借貸關係之存在，尤其起訴狀
      附表第1項竟未附有任何證據，另第4、5、9、13、21、24
      、26項，則係匯予原告以外之第三人，與其所指本件借貸
      之關連性如何則隻字未提，尤顯無稽。實則，被告等係夫
      妻關係，被告乙○○之娘家兄弟林永鎮、庚○○、林煌隆
      、弟媳王秀鳳、己○○等原合資經營田程公司，因週轉困
      難，迭向原告夫妻調款週轉，迨78年9月間並因負債累累
      而結束營業，由於渠等兄弟不合，擔任負責人之林永鎮憤
      而離家，並以存證信函委託被告甲○○出面為該公司處理
      善後。旋經協商結果由被告乙○○、庚○○、王秀鳳、林
      煌隆、己○○等人成立互利公司，向田程工業承買其廠房
      、土地、及一切設備，並承接其業務，且將互利公司業務
      交由庚○○、林煌隆夫婦實際經營，以田程公司原有之訂
      單及半成品繼續營運，並在被告甲○○將田程債務處理告
      一段落及債權人撤銷假扣押後，以簽立買賣合約之方式，
      將田程公司資產移轉於互利公司名下。雖原告及庚○○一
      直以買賣合約書有瑕疵，否認上開事項，惟：
  １、系爭買賣合約書係由會計師向彰化稅捐稽徵處員林分處閱
      覽而得，乃田程公司會計己○○向彰化稅捐稽徵處員林分
      處申請發票時所附之證物，且由台灣省建設廳第三科核發
      之印鑑證明，與買賣契約上之印文相符，再者，證人庚○○亦不否認有此買賣契約存在（見93年12月28日言詞辯論
      筆錄），只是因見系爭買賣契約內容與原告所主張之事實
      不符，因此證人一直推拖支吾其詞，並稱內容並非被告所
      提出之買賣契約內容，惟庚○○為原告公司之實際負責人
      為其所自承，再則其亦無法舉證有其他「版本」之買賣契
      約存在，更足證明系爭買賣契約之真實性。
  ２、又買賣契約書上賣方田程公司之印鑑與田程公司會計申請
      發票之印鑑相同，該印章均交由庚○○夫婦保管使用，且
      賣方田程公司用於買賣合約書之印章及資產過戶之印鑑章
      相同，經查該組大小章係由田程公司會計部門使用於一般
      公文及申請發票行文之印章。而己○○當時是田程公司會
      計，因此該組印章應是己○○保管，並依股東會決議代替
      配偶林煌隆用印，買方互利公司則由庚○○用印簽名，並
      交由李滿春會計師辦理過戶手續，因雙方皆依照股東會之
      決議辦理，故買賣雙方無人在法定期限內向法院提出異議
      。
  ３、再者乙○○職業為護士，對商場運作完全陌生，從未參與
      田程公司營運，況79年7月23日以該組印章行文稅捐處申
      請發票時，被告乙○○人在澳洲，自非乙○○一人用印代
      表賣方及買方公司簽署合約書。至證人庚○○稱林永鎮將
      公司印章交付乙○○乙節，並非事實，蓋證人庚○○所稱
      係據林永鎮第一次赴彰化地檢署所說證詞，惟嗣經林永鎮
      於94年9月26日第二次赴彰化地檢署作證時提出證據更正
      ，並有林永鎮出具之聲明書為證，故原告所稱已不可採。
      況買賣契約簽署至今十餘年來，雙方均從來無人否認該契
      約之真實性，田程公司亦依買賣契約內容將資產移轉予互
      利公司，原告何能再否認系爭買賣契約之真正？
  ４、又原告所謂系爭買賣契約價格太高與事實不符，蓋79年是
      臺灣房地產價格有史以來最高峰，田程公司土地近600 坪
      ，且尚有水利地100坪，廠房新穎、機器是原裝進口最新
      機種，非原告所謂沒有價值。況互利公司於79年3月就將
      簽好的買賣合約書及相關證照交給李滿春會計師夫人蔡家
      芬辦理土地資產過戶，互利公司卻未告知土地仍查封之事
      實致被退件，當時因債權人新文鎮公司即老農得知田程股
      東即互利股東決定要在原址營業，故要求債務172萬元必
      須全額清償，被告甲○○不答應，因此沒有撤銷查封，但
      最後仍在股東執意收回工廠情況下，被告甲○○開立個人
      支票17張全額清償，新文鎮公司嗣於79年4月30日撤銷假
      扣押，互利公司旋於同年5月1日送件辦理過戶，種種迫不
      及待之情景，證明原告所說價格太高完全是謊言。
（三）雖原告公司向被告等所借之款項，事實上並未被全部登載
      於庚○○所片面登載之帳目之內，諸如已知且目前還未找
      得到物證者，如庚○○親筆簽字之「7/9.拿2,000,000、
      秀美吸收料票、利、本」部分，被告以謝良鑫名義電匯予
      庚○○之200萬元（見被告93年10月13日民事答辯狀所附
      呈被證四-二），由被告墊付予田程公司之135萬元（見被
      告93年10月13日民事答辯狀所附呈被證四-三），由被告
      代還白錫輝債務之130萬元（見被告93年10月13日民事答
      辯狀所附呈被證四-四）。但即使光就庚○○片面登載之
      帳目數據予以粗略之統計結果，被告等所代墊債及借予原
      告現金及支票之金額就已達新台幣2,787萬1,049元。已遠
      超過原告匯還或交還之數，足見原告所指匯「借」予被告
      等並據以請求之訟爭1,275萬5,000元，並非借予被告等。
      按原告公司草創如又買廠房設備土地，根本無力出借資金
      ，根本尚不足以清還前開欠債，何來對於被告等之債權可
      言？況查，起訴狀附表93年9月23日起訴狀附表第1項備註
      所列：「78/8/21由溪湖農會匯出，請求調查」，觀其日
      期，既係在原告公司設立之前（按林永鎮直至78年11月21
      日才致函被告甲○○為田程公司善後），且從帳目上既註
      明此30萬元既係「新竹（股票）」，又註記有「（王）秀
      鳳10萬元、（陳）雅莉15萬元、尤帝錠5萬元」等附註，
      更可見不可能是原告公司借予被告之款甚明。
（四）此外，被告於94年6月2日庭訊時，曾提出會算單一紙，即
      於85年10月10日被告與互利公司間曾就雙方之債務為會算
      ，庚○○亦承認該筆會算單之真正，且曾由互利公司給付
      588萬8,888元及600萬元返還被告甲○○，雖庚○○辯稱
      此乃甲○○威脅他、控制公司財務，其始為上開匯款云云
      ，惟其所陳內容明顯與事理不符，且與會算單內容不符，
      實不值一駁。再原告公司於89年10月7日決議解散後，於
      89年12月15日編製之「清償資產負債表」中，並未列有原
      告公司對於被告等之任何債權存在而待求償，反倒是原告
      法定代理人己○○及庚○○、林煌隆等於清算程序中，因
      對於被告甲○○於清算程序中依法所申報之債權，有擅自
      予以否認，且逕將公司剩餘之財產分派於各股東報結之犯
      罪行為，業經被告訴請彰化地檢署偵查終結提起公訴在案
      。更足證明原告對被告等並無任何之債權存在，而是原告
      尚欠被告甲○○巨額之債權未還。
（五）田程公司與互利公司實為同一家族公司，資產之過戶仍需
      簽署正式買賣合約書，乃因須有書面憑證，才能依股東會
      決議代辦過戶手續，並利用買賣合約書詳實紀錄互利公司
      概括承受田程公司資產與負債之事實，以對所有股東及債
      權人有所交代，田程公司資產依合約第1條全部過戶給互
      利公司，合約書第2條之成交金額實即田程公司股東家族
      負債總額。原本八千多萬的負債，經林永鎮夫婦出售名下
      資產還債，並將資產過戶給債權人江水盛抵償，及被告甲○○與廠商協議打折償還債務，全部債務餘額降至五千多
      萬。於此將原告公司經股東商議後，將債務分成三大部分
      ：
  １、系爭買賣契約第3條第1項，互利公司需給付之訂金1,000
      萬元由被告甲○○先行墊支，庚○○帳冊逐筆登記為TC－
      新竹（見被告94年10月27日答辯事項證二十），最後一頁
      清楚註明總額10,359,273。斯時被告甲○○為墊支前開款
      項四處向親朋好友借錢，原告於新竹郵局第2385號存證信
      函附件十（見原告94年8月25日民事準備書狀所附證一：
      新竹郵局2385號存證信函及股東資產負債異動對照表）即
      證明被告甲○○確有籌借此一1,000萬元墊款之事實，資
      產負債表亦證明被告有向三信林經理（丙○）及陳太太（
      戊○○○）分別借款，惟此為被告個人向丙○及戊○○○
      之借款，與原告公司與該二人之借款不知有何相干？再互
      利公司為清償積欠被告甲○○上開墊款，於互利公司之股
      東會議事錄上（由股東全體簽名），亦載明「負責部分：
      」、「後來部分全部」（即必須全額清償之意）等內容。
      互利公司陸續償還甲○○上開借款皆記載於庚○○所登載
      帳冊之「新竹─互利」、「互利─新竹」及「新竹─后璧
      」、「后璧─新竹」之部分，尚餘5,88萬元，於85年10月
      10日由會計己○○計算，經全體股東簽名同意後匯款清償
      予被告甲○○。
  ２、由李滿春會計師及互利公司代為清償之債務約五百多萬，
      列為第3條第2款之給付，庚○○帳列TC－互利（見被告94
      年10月27日答辯事項證二十四）但其中部分有誤，如79年
      4月23日還合庫370萬元中，有135萬元係向被告甲○○父
      親調借（見被告94年10月27日答辯事項證二十五）。
  ３、尚未清償之債務共6筆，係依合約書第3條第3款「代償田
      程債務抵付尾款」共有合作金庫、溪湖四信、陳文
      卿楊黃英春（實為楊黃美貌）、甲○○詹昭鈞等6
      筆，此觀原告起訴狀附表所列各筆款項，大都列在由庚○○自己登載，標明「暫借款模（新竹）互利給新竹，新竹
      給互利」，「暫借款TC互利給TC，TC給互利」之帳目中（
      其中登載有「向新竹借票」、「借現」、「借票」、「匯
      入」、「新竹匯入」、「代TC」登帳拿現及支票、付「葉
      片、支架」，及其他債權人姓名等即明，且均係原告向被
      告所借用或由被告所代為墊償者。另登載「匯至777-4」
      或「匯至新竹」者則為原告籌款匯還者）實至顯然。而上
      開帳簿內容，業經原告公司之實際負責人庚○○於本院93
      年10月14日言詞辯論期日到庭作證，除承認其係原告公司
      之實際負責人身份外，並就被告93年10月13日答辯狀附證
      之帳目影本15頁，供承：「這帳目是我個人私下記載的流
      水帳，不是公司帳（經查，其中確有一部分公司帳目未見
      記載於該流水帳上）」等語，也承認前開15頁帳目每一張
      帳目上面的抬頭、摘要、和貸借的金額、筆跡，都是其所
      有。另再經本院於94年3月22日當庭與庚○○確認上開帳
      冊所記載內容，庚○○亦承認除少部分為被告甲○○用鉛
      筆所做之註記外，其餘皆為其本身所記載，更足證明本件
      原告請求之無稽，另一方面益證被告所辯原告所請求所謂
      之「借款」，其實係依買賣契約書第3條第3款所約定，由
      原告公司所承擔之債務而由被告代為開票處理後，原告匯
      款返還被告；或為原告公司因向被告借票週轉使用後所匯
      返還予被告之款項；亦或為清償原告公司承擔田程公司所
      欠被告之部分債務，原告公司匯款返還被告之流水帳。絕
      非為被告向原告公司之借款。上述債務其中合作金庫
      溪湖四信、陳文卿楊黃英春（實為楊黃美貌）等4筆
      於79年11月8日合庫撥付互利公司抵押借款後，立刻由互
      利公司清償（見被告94年10月27日答辯事項證二十六：己○○帳及證二十四陳煌模帳P3）。第筆詹昭鈞先生之債
      務於79年底互利公司股東會決議登載「負債部分白錫輝
      ，詹昭鈞206」，股東簽名確認後，公司會計己○○開立
      80年1月至80年5月支票共1,49萬元償還（見被告94年10月
      27日答辯事項證二十六）。第筆甲○○之債務因金額最
      高，79年底互利公司股東會議決議「負債部份」：甲○○部分折半清償」（見被告94年10月27日答辯事項證二十
       一），但直到85年10月10日才償還500萬元（見被告94年
      10月27日答辯事項證二十二），並由己○○開票給付（見
       被告94年10月27日答辯事項證二十七），餘額至今未付
      。89年互利公司解散並公示催告債權，被告甲○○以存證
      信函通知彰化地方法院及互利公司清算人己○○，依法登
      記債權。己○○置之不理，被告乙○○向彰化地檢署提出
      告訴，彰化地檢署調查屬實，依法提出公訴，因地方法院
      及高分院對事理認知不同而予無罪判決，但高分院在判決
      書第17頁特別註明「甲○○非不得再向互利公司主張其權
      利」等情。
（六）茲就原告起訴狀所列之33筆金額，逐一說明如後所示，更
      足證明本件被告並無積欠原告公司任何之款項，本件原告
      所為之請求顯為無理，應駁回其訴：
  １、第1筆金額30萬元，狀訴發生日期為78年8月間，既未付任
      何憑證，時間又在互利公司成立前（78年11月），亦無所
      謂兩造之間債權移轉證據，且此筆為己○○、王秀鳳及尤
      帝錠三人以私人存款托乙○○買賣股票之款項，且已計息
      歸還。證據：庚○○帳：新竹－互利項下第一筆清楚註
      明「股票」。己○○帳：清楚寫明「王秀鳳、己○○」
      。己○○帳：「代還尤帝錠五萬元」亦註明「股票」。
  ２、第2、3筆金額共125萬元，為原告公司在78年11月成立時
      ，向被告甲○○借票3張，開立給供料廠商之支票款，互
      利公司匯與被告甲○○兌現上開3紙支票票款共計128萬
      5,486元。證據：庚○○帳簿：互利－新竹項下79年1月
      4日。「向新竹借票」共3張，金額共計128萬5,486元。
      新竹三信合作社往來明細7774帳號支出，日期、金額、票
      號皆與庚○○帳冊記載相符。惟原告謂此為先借錢後開票
      償還之說，乃顛倒黑白，事實為78年11月間，互利公司向
      被告甲○○借支票購料營運，票期為79年1月，因當時情
      況特殊，被告甲○○要求互利公司有貨款入帳即需匯入新
      竹，以免跳票，再者借票既為事實，匯款亦由原告呈庭書
      狀確認為軋票之用，而且已經票、款兩抵，足證非所謂消
      費性借貸，原告所訴顯無理由。
  ３、第4筆50萬元匯入丙○帳戶，匯款人為庚○○，業經丙○
      之存證信函及書面證詞確認為庚○○與丙○之私人往來，
      既與原告互利公司無關，也與被告甲○○或乙○○無關，
      原告互利公司既非當事人，收款人亦非被告甲○○或乙○○，原告以與己無關之匯款單對被告求償，實無理由。
  ４、第5筆50萬元為互利公司代償田程公司積欠被告甲○○債
      務之匯款，庚○○帳中清楚登錄於互利－田程項下，與被
      告甲○○無關。證據：庚○○帳：互利－田程77年1月8
      日匯陳太太50萬元。戊○○○回覆互利公司己○○存證
      信函副本。又第13筆30萬元匯款為互利公司代償田程公司
      債務之匯款，係匯入丁○○帳戶，與被告甲○○無關。此
      兩筆匯款人皆非原告互利公司，經查匯款人庚○○為田程
      公司經理，己○○為田程公司會計（見被告94年10月27日
      答辯事項證十一），當時尚為田程公司催收應收帳款並償
      還債務，庚○○帳冊：互利－TC第1頁清楚註明「代TC 登
      帳」共計收入177萬元，用以支付戊○○○等人之債務（
      見被告94年10月27日答辯事項證二十四），足證匯款為田
      程公司本身之資金，原告互利公司無權利對此匯款做任何
      主張。
  ５、第6筆匯款為原告公司支付被告甲○○代原告公司開立支
      付台電公司彰化營業處之支票款。證據：庚○○帳：TC
      項下，1月31日，電力公司5萬8,620元之記載。己○○
      帳：1月31日匯新竹，田程電費。新竹三信往來明細、
      日期、金額符合。
  ６、第7筆為原告支付一部份甲○○代為支付田程公司債務之
      支出，至79年月底前被告甲○○已代為支付逾400萬元。
      證據：庚○○帳：新竹－TC有代還合庫154萬元，代還
      大水、鋁昌、金銳、合庫利息等記載。新竹三信往來明
      細、日期、金額符合。
  ７、第8筆匯款為原告公司支付被告甲○○代原告公司開票予
      供料廠商耀總支票款。證據：庚○○帳：79年2月15日
      匯入7,774元，註明「預付耀總」。己○○帳：79年2月
      15日匯款，後面註明「耀總」5萬元。新竹三信往來明
      細、日期、金額符合。
  ８、第9筆匯款180萬元為歸還田程公司向合庫之借款，因互利
      公司適有盈餘，故先匯入甲○○父親帳戶內，另向甲○○
      父親借款20萬元，合計200萬元還合庫貸款。證據：庚○○帳：新竹－TC項下，79年3月23日代還合庫本金200萬元
      。
  ９、第14、15、16三筆匯款為沖還第10、11、12等三筆匯款，
      互利公司尚欠甲○○15萬元。
  １０、第13筆30萬元匯款為互利公司代償田程公司債務之匯款，
      係匯入丁○○帳戶，與甲○○無關。
  、第17筆為軋票之往來，已於79年7月10日匯還沖銷。證據
      ：庚○○帳冊：互利－后壁50萬元，79年7月10日后壁匯
      入50萬元。
  、第18筆匯款為原告支付開立給田程公司廠商老農之債款2
      筆，每筆10萬元。證據：庚○○帳：79年7月1日代還老
      農10萬元，79年7月30日代還老農10萬元。新竹三信往
      來明細、金額、日期與帳冊相符。
  、第19筆匯款為支付老農債款10萬元及林煌隆向楊黃美貌二
      胎貸款利息14萬4,000元。證據：庚○○帳：79年8月30
      日代還老農10萬元，79年8月30日代還楊黃利14萬4,000元
      。新竹三信往來明細、日期、金額與帳戶記載相符。
      地政事務所林煌隆向楊黃美貌二胎借款之登記資料。
  、第20筆匯款為支付田程公司債務，包括白錫輝、老農之債
      務及陳文卿利息。三筆合計61萬6,000元。證據：庚○○帳：79年9月15日代還白錫輝30萬元，79年9月30日代還
      老農10萬元，79年9月30日代還陳文卿利21萬6,000元。
      新竹三信往來明細、日期、金額與帳冊紀錄相符。匯款
      給白錫輝之憑證。
  、第21筆匯款為歸還庚○○於7月9日向乙○○拿200萬元之
      還款，因私下往來，庚○○帳冊中未登錄這兩筆匯款。證
      據：庚○○親筆紀錄並簽名存證信函之便條紙。
  、第22筆300萬元匯款為支付台銀保證金，其緣由為庚○○
      擔任負責人之經益行實業有限公司因經營不善，以林施櫻
      枝名下房地產向台銀抵押借款400萬元（見被告94年10月
      27日答辯事項證十八），因無力繳息，台銀遂查封庚○○
      之房產（見被告94年10月27日答辯事項證三十四），因林
      施櫻枝另向遠盛鋁業公司二胎借500萬元，後與遠盛公司
      情商，由其代償台銀債務，將房地產過戶遠盛公司名下抵
      償所有欠債，但台銀要求先墊付300萬元保證金及繳交手
      續費1萬9,463元方願撤銷查封並讓土地過戶，故由被告甲○○開立票據向郭清樓先生借調300萬元現金存入台銀當
      保證金（見被告94年10月27日答辯事項證三十六），該支
      票於79年10月22日到期，適互利公司有流動資金，於11月
      1日才需軋票款，故先墊付，再於台銀歸還保證金後於79
      年11月1日由李滿春會計師轉回互利公司沖銷（見被告94
      年10月27日答辯事項證三十一P3）故本筆匯款為庚○○之
      借款，且已由李滿春代轉歸還。證據：尤純平先生代收
      之票影本，票號243403號、金額300萬元上有「台銀保證
      」註明。三信往來明細、日期、票號、金額相符合。
      庚○○帳冊：79年10月22日匯至新竹300萬元，79年11月1
      日李滿春匯入（轉）300萬元。甲○○與遠盛公司簽署
      合約書。己○○帳：79年11月1日李滿春匯入（轉）300
      萬元。
  、第23筆匯款為原告公司支付田程公司積欠老農之票款。證
      據：庚○○帳：79年11月1日代還老農10萬元。新竹
      三信往來明細、日期、金額與帳冊登記相符。
  、第24、25二筆匯款為還江水盛（遠盛鋁業公司）之票款。
      證據：庚○○帳：79年11月5日代還賊仔江20萬元，79
      年11月5日代還賊仔江稅2萬4,000元。甲○○與江水盛
      合約書。新竹三信往來明細相符。
  、第26筆為互利公司當日沖銷票款之用，當日匯還。證據：
      庚○○冊登錄：79年11月22日匯至后壁150萬元。79年11
      月22日后壁匯入150萬元。
  、第27、28、29、30、31筆匯款為互利公司軋票之往來。合
      計新竹（被告）給互利公司400萬元。互利公司給新竹（
      被告）365萬元，對沖之後互利公司尚欠甲○○35萬元。
  、第32、33筆金額往來為互利公司為了軋票，以支票向甲○○調現金，對沖結果互利公司尚欠甲○○5萬元。其中第
      32筆為原告公司開立票號：0000000號，面額30萬元之款
      項，經查為原告公司清償訴外人詹昭鈞債務所開立之票據
      。此由被告前述買賣契約中，第3條第3款第6項所載「詹
      昭鈞先生等6筆債務合計3,556萬9,000元正作為尾款即付
      」之內容，及原告公司79年底股東會決議內容所載「負債
      部分」、「詹昭鈞部份全部」（見被告95年1月5日民事答
      辨三狀所附附件三：結論），另己○○帳冊「代償」部分
      所載，80年1月31日開票給詹昭鈞金額30萬元（見被告95
      年1月5日民事答辨三狀所附附件四：代償），及新竹三信
      出具之公文（見被告95年1月5日民事答辨三狀所附附件五
      ：新竹第三信用合作社函）可資為證。顯見第32筆款項，
      實際上為清償訴外人詹昭鈞之款項，與被告無關。
  、綜上，原告互利公司所提訟爭之33筆往來，可歸納為：
      股東私人往來1筆，即訴狀第1筆30萬元既發生於78年8
        月互利公司成立之前，亦未附有憑據，與互利公司完全
        無關。
      庚○○私人往來2筆，即第4筆丙○50萬元，實為庚○○
        還款憑證。第22筆300萬元為撤銷庚○○私人財產被台
        銀假扣押之擔保，已由李滿春代轉歸還。
      田程公司之債務，與被告無關共2筆，即第5、13筆，係
        有關戊○○○、丁○○。以上2筆證實係田程公司經理
        庚○○、會計己○○以代收之田程帳款匯還田程債權人
        ，與原告互利公司及被告甲○○、乙○○無關。
      田程公司會計己○○將互利公司付給田程公司之購地款
        ，匯給被告甲○○，用以償還由被告甲○○開立票據給
        付田程公司債權人之票款，庚○○帳冊清楚註明：新竹
        －TC，「代還XXX」，計有：第6筆代還田程公司電費、
        第8筆付耀總、第18筆代還老農、第19筆代還老農及楊
        黃利、第20筆代還老農、白錫輝及陳文卿、第23筆代還
        老農、第24、25筆代還賊仔江（遠盛鋁業公司）。
      匯給后壁鄉王資拾帳戶，與被告甲○○或乙○○無直接
        關係，且由庚○○及己○○帳冊資料（見被告94年10月
        27日答辯事項證三十八）已證實互相沖銷如：第9、17
        、21、及26共四筆。
      已經相互沖銷之匯款往來計有：第7、10、11、12、14
        、15、16 、27、28、29、30、31、32及33共14筆。
      可以確認為原告互利公司有關之匯款，但有相關證據證
        明為原告互利公司匯款給被告甲○○，償還向被告甲○○借票購料之票款，計有第2、3兩筆。
      準此，原告互利公司所提訟爭之憑證僅有匯款單，卻無
        任何借據足以佐證為消費性借款，且證人庚○○所謂證
        詞，更屬空口白話，無公信之憑證，而被告甲○○、乙○○所提則是原告公司文件、帳冊或地籍資料、銀行往
        來明細及廠商簽署文件，每一樣皆有一定之公信力，更
        足證原告之訴顯無理由。
（七）原告迄未提出任何借據、借貸合約書、抵押設定契約書等
      足以證明借貸關係存在之證據，自不能認定兩造有債務關
      係存在之事實。而系爭款項皆由互利公司清楚登錄帳冊，
      載明用途，自無所謂不當得利之可能。事實上，原告所稱
      之系爭款項僅係原告互利公司家族企業與被告甲○○間之
      往來憑證，與借貸無關，且由互利公司實際負責人庚○○
      登錄帳冊對照系爭款項明細即可發現，原告於訴狀中故意
      漏列向被告借票或被告代原告清償債務之事實，並以錯帳
      為依據求償。再由系爭款項分析可見，狀列33筆款項中，
      匯款人僅兩筆為原告互利公司，而收款人更有多筆與被告
      無關，甚至有多筆未附任何憑證。系爭款項中確實由原告
      匯款給被告的僅有編號第22筆，即79年10月22日由互利公
      司匯給被告甲○○，而該筆款項於庚○○所書寫帳冊第3
      頁第22行清楚載明乃79年11月1日李滿春代轉還300萬元。
      己○○帳第3頁第15行記載79年11月1日李滿春匯入（轉）
      300萬元，足證該筆款項已經沖銷，原告公司卻有拿來求
      償，實無理由。再者，分析系爭款項之憑證可發現匯款人
      幾乎都是己○○，而己○○身兼田程公司與互利公司之會
      計，被告甲○○當時負責處理其家族企業田程公司之債務
      ，與互利公司財務調度，開個人支票支付互利公司購料資
      金，因此己○○匯出之款項皆為支應這些相關用途。而據
      庚○○帳冊登記，相關匯款單影本及三信往來明細核對，
      證明其訴狀所指借款之往來期間，即自田程公司倒閉至80
      年1月31日止，被告甲○○給付庚○○家族公司合計2,703
      萬9,649元，對照庚○○家族給付甲○○，即狀列己○○
      匯給被告甲○○、乙○○及訴外人王資拾，及互利公司匯
      給被告甲○○一筆，總金額共計1,665萬5,000元，兩者差
      額逾千萬元，這些短差款項庚○○、己○○等人親筆在標
      題為「結論」，討論債務問題的書面文件中簽名承認對被
      告甲○○之債務，此後並陸續償還至85年10月10日止，尚
      有餘額未清，何來被告積欠原告公司借款等語，資為抗辯
      。
（八）為此聲明：
　１、原告之訴及其假執行之聲請均駁回。
　２、訴訟費用由原告負擔。
　３、如為不利判決請准供擔保免為假執行。
三、本院之判斷：
（一）按民事訴訟如係由原告主張權利者，應先由原告負舉證之
      責，若原告先不能舉證，以證實自己主張之事實為真實，
      則被告就其抗辯事實即令不能舉證，或其所舉證據尚有疵
      累，亦應駁回原告之請求；又請求履行債務之訴，除被告
      自認原告所主張債權發生原因之事實外，應先由原告就其
      主張此項事實，負舉證之責任，必須證明其為真實後，被
      告於其抗辯事實，始應負證明之責任，此為舉證責任分擔
      之原則（最高法院17年上字第917號、43年台上字第377號
      判例意旨參照）。準此，如當事人主張有金錢借貸關係存
      在，須就其發生所須具備之特別要件即金錢之交付與借貸
      意思表示相互一致負舉證責任。而交付金錢之原因多端，
      或為買賣，或為贈與，或因其他之法律關係而為交付，非
      謂一有金錢之交付，即得推論授受金錢之雙方當然為消費
      借貸關係。若僅證明有金錢之交付，未證明借貸意思表示
      互相一致者，尚不能認有金錢借貸關係存在。
（二）本件原告主張被告甲○○、乙○○自78年8月間起至80年1
      月間止陸續向其借款，其中被告甲○○於如附表編號1、2
      、4、5、6、7、8、9、13、17、18、21、22、23、24、25
      、26、29、32所示時間陸續向其借款合計965萬5,000元；
      被告乙○○於如附表編號3、14、15、16、19、20、28 所
      示時間先後向其借款共310萬元，原告分別以現金交付或
      匯款方式匯入被告甲○○、乙○○帳戶或被告甲○○指定
      之親友帳戶等情，固據提出合作金庫入戶電匯申請書代收
      入傳票影本等件為證，惟被告則否認兩造間有借款之合意
      及附表編號1、2、4、5、13有金錢之交付，並以前開情詞
      置辯，自應由原告就金錢之交付及借貸意思表示互相一致
      負舉證責任。經查：
  １、附表編號1部分：原告未提出任何證據以實其說，已難遽
      信，雖證人庚○○到庭證稱：78年8月21日30萬元這筆（
      即附表編號1）是甲○○向己○○借15萬元，向尤帝錠借5
      萬元，向王秀鳳借10萬元，甲○○說要買上市公司的股票
      。互利公司成立之後，甲○○要求將債權轉讓給互利公司
      ，互利公司和這三個債權人都同意等語（卷一第110頁）
      ，惟為被告甲○○所否認，並辯稱：前開三人委託其妻乙○○幫渠投資股票，並非借貸，其並未要求將債權轉讓給
      互利公司等語（同上頁）。且證人庚○○自承其自78年間
      起至清算前止為互利公司之實際負責人（卷一第108頁）
      ，則其於本件訴訟顯有利害關係，所為證言已難遽信。此
      外，原告復未能舉證兩造間有何借貸合意或提出債權移轉
      契約書證明有債權讓與之事實，是此部分主張顯乏所據。
  ２、附表編號2、3部分：證人庚○○雖證稱附表編號2部分係
      被告夫妻於78年12月中旬在原告公司向原告借款65萬元，
      伊用現金交付（卷一第110頁）；附表編號號3部分係78年
      12月13日前幾天，被告乙○○打電話給伊向互利公司借款
      云云，並提出合作金庫入戶電匯申請書代收入傳票影本1
      紙為證（卷一第11頁）。被告甲○○、乙○○雖不否認原
      告分別為前揭金錢之交付，惟辯稱：「…錢是因為互利公
      司在78年11月向我借票，我共開79年1月4日、15日、20日
      票給互利公司，所以要他們在票載日之前將款項給我，所
      以證人記載的帳冊中，78年12月12日、12月10日、12月26
      日，12月10日是查無此筆，也沒有交現金給我，12月12日
      交付現金65萬元及12月26日匯款60萬元，是要軋票用的」
      等語（卷一第110頁），並提出庚○○所記載之流水帳冊
      影本為證（卷二第15至29頁）。經提示前揭流水帳與庚○○核對，證人庚○○除質疑被告將流水帳重新編頁及另在
      其上加註外（即卷二第15至29頁證人庚○○當庭以藍筆圈
      起部分），其餘部分均不爭執（卷二第13頁）。查前開流
      水帳1-1頁記載「暫借款」、「互利給新竹、新竹給互利
      （按被告二人即住新竹）」，於78年12月12日摘要及借方
      欄記載「新竹65萬元」、78年12月26日記載「匯至新竹（
      模匯）60萬元」；惟79年1月4日摘要及貸方欄記載「向新
      竹借票、原開立1771-3、NO、0000000換為777-4、NO、
      0000000、59萬9,980元（賊仔福10月30日至1月9日鋁料）
      」、79年1月15日記載「向新竹借票、777-4、NO0000000
      、8萬7,636元（順興元月1日7105支木板）」、79年1月20
      日記載「向新竹借票、777-4、NO、0000000、59萬7,870
      元（銓育元月15日訂15330公斤鋁料）」（卷二第15頁）
      ，核與被告甲○○提出其於新竹第三信用合作社帳號
      007774號交易明細月報表相符（卷二第46、47頁），而前
      開3筆借票金額合計128萬5,486元，與原告匯款125萬元相
      差無幾，是被告辯稱附表編號2、3匯款係為兌現原告向其
      借票之用云云，尚非不可採信。至原告固主張前揭3紙支
      票為被告簽發用以清償前借款云云，顯與流水帳上記載「
      借票」等語之用途不符，自不足採。
  ３、附表編號4、5、13部分：查附表編號4、5匯款人均為庚○○，匯入戶名分別為訴外人丙○、戊○○○，附表編號13
      匯款人為己○○，匯入戶名為訴外人丁○○，自形式上觀
      之已與兩造無涉（卷一第1、2、4頁），雖證人庚○○證
      稱係被告甲○○打電話向公司調錢欲還丙○、戊○○○、
      丁○○3人，伊才依被告甲○○指示將款項匯入3人戶頭云
      云（卷一第112頁）。惟證人庚○○證詞未能輕信已如前
      述，且證人庚○○製作之流水帳2-1頁（卷二第21頁）僅
      記載79年1月6日匯至新竹丙○50萬元、79年1月8日匯至新
      竹陳太太50萬元，並未註記任何代被告甲○○墊付款項之
      意旨。再本院經傳喚證人丙○、戊○○○、丁○○雖均未
      到庭，惟證人戊○○○以書面陳稱：其與丁○○為母女關
      係，於78年間曾借款予互利公司，嗣互利公司於79年間曾
      匯款50萬元償還等語（卷二第146至148頁）；證人丙○亦
      以書面證稱伊於78年間任職三信合作社中正分社經理時，
      經乙○○介紹其弟庚○○向伊借款200萬元，伊託行員謝
      良鑫電匯入庚○○帳戶中，嗣庚○○於79年間匯還50萬元
      ，餘額及利息由乙○○代為償還，伊不認識庚○○，亦不
      曾聽過互利公司等語，並提出與其所述相符78年9月21日
      之電匯委託書影本1紙為證（卷二第150至152頁），堪信
      被告上開所辯非虛。是被告此部分主張，顯非有理。
  ４、附表編號6、7、8、9、17、18、21、22、23、24、25、26
      、29、32部分：
      原告就此雖提出匯款人為己○○（編號17匯款人為洪秀玉
      、編號22、29為互利公司，編號32發票人為互利公司）、
      收款人及帳戶則為被告甲○○或其父王資拾（編號9、17
      、21、24、26）之合作金庫入戶電匯申請書代收入傳票及
      支票影本為證（卷一第2至16頁），惟前開書證僅能證明
      己○○或互利公司曾匯交被告甲○○或其父王資拾收受如
      附表編號6、7、8、9、17、18、21、22、23、24、25、26
      、29、32 所示款項之雙方不爭執之事實，至於被告甲○○取得該筆匯款之原因為何，前開合作金庫入戶電匯申請
      書代收入傳票上並未記載，單憑其二人間有授受各該筆金
      錢之事實，並無從得知，故尚難以前開合作金庫入戶電匯
      申請書代收入傳票及支票影本，即遽論原告係依兩造間借
      貸之合意，將如前附表編號之款項匯交被告甲○○收受。
      至證人庚○○雖證稱：附表編號6，係被告甲○○出國前
      向互利公司借款；附表編號7、8，係被告甲○○打電話給
      伊，向互利公司借錢；附表編號9，係79年3月中旬，伊至
      被告甲○○父親老家後壁鄉做客，被告甲○○稱其父急需
      用錢而向互利公司借款180萬元週轉；附表編號17，係被
      告甲○○打電話給伊向互利公司借款50萬元稱要還其父親
      王資拾，並指示匯入王資拾帳戶內；附表編18係被告甲○○親自至互利公司借款，並指示匯入其甲存帳戶內；附表
      編號21，係被告甲○○至互利公司借款，稱其欲還其父親
      ，並指示將錢匯至其父親帳戶；附表編號22、23，係被告
      甲○○稱其欲軋票之用而向互利公司借款；附表編號24及
      25，係被告甲○○稱其欲支付其父借款利息錢及軋票之用
      而向互利公司借款；附表編號26、29、32係被告甲○○向
      互利公司所借云云。惟證人庚○○僅泛稱互利公司與被告
      甲○○間有上開借貸關係存在，對其所稱借貸係於何時、
      何地及有無利息計算、清償日期以及如何付款清償之約定
      等項，均未能詳加說明，實難遽信。參以庚○○所記載之
      前揭流水帳第4-1頁（卷二第26頁）記載「新竹、TC給新
      竹、新竹給TC，79年1月31日代還電力公司貸方5萬8,620
      元」、第1-1頁暫借款（卷二第15頁）記載「79年2月15
      日匯至新竹777-4借方5萬元（預定付耀總）」等情，其日
      期、金額與附表編號6、8匯款之日期、金額大致相符，惟
      用途卻與證人庚○○所述迴異，益徵證人庚○○上開所述
      不足採信。
  ５、次按股份有限公司清算人於就任後，應即檢查公司財產情
      形，造具財務報表及財產目錄，送經監察人審查，提請股
      東會承認後即報法院；並應為了結現務、收取債權、清償
      債務等行為，清算後若有賸餘財產，應將之分派於各股東
      ，公司法第326條、第330條、第334條準用第84條定有明
      文。查附表編號3、6、7、8、9、13、14、15、16、18、
      19、21、23、24、25、26、28匯款人均為己○○，而互利
      公司決議解散後即選任己○○為清算人，經己○○於89年
      12月13日同意就任並從事清算事務，並先後於89年12月15
      日造具清算資產負債表及財產目錄，90年4月11日造具清
      算收支表、損益表、清算後資產負債表及財產目錄。然己○○於造具前揭表冊時，均未登載互利公司對被告甲○○
      、乙○○有任何債權，業據本院依職權調取台灣彰化地方
      法院90年度司字第1號選任清算人事件全卷核閱無訛。衡
      情己○○既為附表編號3、6、7、8、9、13、14、15、16
      、18、19、21、23、24、25、26、28款項之匯款人，對互
      利公司對被告二人有無債權應知之甚詳，如被告等確有向
      互利公司借款達千萬餘元之鉅，何以其未將前開債權列載
      於資產負債表、財產目錄等清算表冊中？反遲至被告甲○○於互利公司清算期間，以債權人身份向清算人即己○○
      申報債權後，始由己○○代表互利公司提起本件訴訟？益
      徵原告主張被告二人向其借貸如附表所示之債務不足採信
      。
  ６、原告又主張被告甲○○於其親筆書寫之文書內容述及：「
      ... 其時新設立之公司（即互利公司）已有約1,000萬元
      之盈餘，皆被本人調來處理債務」等語，因認被告有向互
      利公司調借系爭款項之合意云云。惟按解釋意思表示，應
      探求當事人之真意，不得拘泥於所用之辭句，民法第98條
      定有明文。故解釋當事人所立書據之真意，應以當事人書
      立當時之真意為準，而真意何在，又應以當時之事實及其
      他一切證據資料為斷定之標準，不能拘泥字面或截取書據
      中一二語，任意推解致失真意。查被告前揭文書記載略為
      ：「本人... 尚投資一家親戚經營之鋁合金壓鑄廠（按即
      田程公司），於去年9月30日結束營業，.... 其時本想放
      棄所有股本及債權，但因背負保證責任，故勉為其難出面
      與會計師及律師處理善後一切，.... 經過約半年奔走之
      後，原公司負債已處理到只剩合庫1,100萬及民間負債800
      萬，加上本人往來金額共約3,500萬元，其時新設立之公
      司（按即互利公司）已有約1,000萬元之盈餘，皆被本人
      調來處理債務，其時面臨極大抉擇，是否向原公司購買該
      廠房，機械設備，....，決定向原負責人購買所有廠房及
      機械設備，因資金不足以付全數，故協商以承受債務之方
      式過戶.... 」等語（卷三第224頁），則通觀全文意旨，
      其時被告甲○○係出面協商田程公司所負之債務，縱有向
      互利公司「調」約1,000萬元解決田程公司債務，然究係
      本於借貸或其他原因，借款人係田程公司亦或被告甲○○
      個人，又該商調之款項是否即原告所主張之前揭借款均非
      無疑，尚不得僅憑截取前揭文書中一二語，任意推論即為
      被告二人向原告互利公司借用前開款項之依據。
  ７、綜上所述，本件原告主張兩造間有借貸關係，固據提出合
      作金庫入戶電匯申請書代收入傳票影本為證，然匯款之原
      因甚多，諸如借貸、清償、贈與... 等等，不一而足，原
      告若於78年8月間起至80年1月間陸續借予被告甲○○共
      965 萬5,000元，借予被告乙○○共310萬元，其借支金額
      非薄，則兩造焉有從未經過任何議決紀錄或書立借據憑證
      之理？參以證人庚○○所記載之前揭流水帳冊，於78年8
      月間至80年1月間均無任何被告甲○○或乙○○借款之記
      載，而原告為一公司法人，於資金貸與他人時，竟未曾在
      會計表冊上為任何記載，亦有違常理，是亦不能僅憑匯款
      即認兩造間有借貸關係。從而，原告既未能舉證證兩造確
      有借貸意思表示互相一致而有金錢借貸關係存在，則依前
      揭說明，原告主張依消費借貸之法律關係，請求被告甲○○、乙○○各返還借款965萬5,000元、310萬元及法定遲
      延利息，自屬無據，不應准許。
（三）原告復主張：被告甲○○、乙○○各受領其965萬5,000元
      、310萬元匯款，係無法律上之原因受利益，致伊受有損
      害，依不當得利之法律關係，亦應將該匯款返還等語。然
      此亦為被告所否認，並以前詞置辯。按不當得利返還請求
      權，以無法律上之原因而受利益為其成立要件之一，故主
      張此項請求權成立之原告，應就無法律上之原因而受利益
      之事實，負舉證責任；又主張不當得利請求權之原告，係
      因自己之行為致造成原由其掌控之財產發生主體變動，則
      因該財產變動本於無法律上原因之消極事實舉證困難所生
      之危險自應歸諸原告，始得謂平。是以原告對不當得利請
      求權之成立要件應負舉證責任，亦即原告必須證明其與被
      告間有給付之關係存在，且被告因其給付而受有利益以及
      被告之受益為無法律上之原因，始能獲得勝訴之判決。本
      件原告依不當得利法則請求被告返還其利益即匯款965 萬
      5,000元、310萬元之本息，而被告既否認其受領上開金錢
      係「無法律上之原因」，揆諸前揭說明，原告自應就被告
      收受上開金錢係缺乏法律上之原因，負舉證責任。查，原
      告主張被告既不否認收受其交付之上開金錢，而又否認兩
      造間有借貸關係存在，則其收受上開金錢即係「無法律上
      原因受有利益」云云。但查，交付金錢之原因甚多，不能
      因原告交付上開匯款，即認被告受領上開匯款，必無其他
      法律上之原因，是單憑上開事證，實無法證明被告係無法
      律上原因而受領系爭款項，故原告上開所稱，委無足採。
      此外，原告復未能就被告受有匯款係無法律上原因而受有
      利益乙節舉證以實其說，則原告依不當得利之法律關係，
      請求被告甲○○、乙○○分別返還965萬5,000元、310萬
      元及法定遲延利息，亦屬無據。
四、綜上所述，原告主張依消費借貸、不當得利之法律關係，請
    求被告甲○○給付965萬5,000元、被告乙○○給付310萬元
    ，及均自起訴狀繕本送達翌日起至清償日止，按年息5%計算
    之利息，為無理由，不應准許。其假執行之聲請亦失所附麗
    ，應併予駁回。
五、本件事證已臻明確，兩造其餘之攻擊、防禦方法，經審酌後
    認與判決結果無涉，爰無一一證述之必要，併此敘明。
據上論結，本件原告之訴為無理由，依民事訴訟法第78條，判決
如主文。
中　　華　　民　　國　　96　　年　  12  　月　　28　　日
                  民事第二庭    法　官　楊明箴
以上正本係照原本作成。
如對本判決上訴，須於判決送達後20日內向本院提出上訴狀。
中　　華　　民　　國　　95　　年　　12  　月　　28    日
                                書記官　龔紀亞
 附表：
┌──┬──────┬─────────┬───┬─────────┐
│編號│借款日期    │借款金額          │借款人│還款金額          │
├──┼──────┼─────────┼───┼─────────┤
│01  │78年08月21日│新台幣300,000元   │甲○○│                  │
├──┼──────┼─────────┼───┼─────────┤
│02  │78年12月12日│新台幣650,000元   │甲○○│                  │
├──┼──────┼─────────┼───┼─────────┤
│03  │78年12月13日│新台幣600,000元   │乙○○│                  │
├──┼──────┼─────────┼───┼─────────┤
│04  │79年01月06日│新台幣500,000元   │甲○○│                  │
├──┼──────┼─────────┼───┼─────────┤
│05  │79年01月08日│新台幣500,000元   │甲○○│                  │
├──┼──────┼─────────┼───┼─────────┤
│06  │79年01月31日│新台幣60,000元    │甲○○│                  │
├──┼──────┼─────────┼───┼─────────┤
│07  │79年02月07日│新台幣150,000元   │甲○○│                  │
├──┼──────┼─────────┼───┼─────────┤
│08  │79年02月15日│新台幣50,000元    │甲○○│                  │
├──┼──────┼─────────┼───┼─────────┤
│09  │79年03月15日│新台幣1,800,000元 │甲○○│                  │
├──┼──────┼─────────┼───┼─────────┤
│10  │79年03月30日│                  │      │新台幣600,000元   │
├──┼──────┼─────────┼───┼─────────┤
│11  │79年04月21日│                  │      │新台幣400,000元   │
├──┼──────┼─────────┼───┼─────────┤
│12  │79年04月23日│                  │      │新台幣150,000元   │
├──┼──────┼─────────┼───┼─────────┤
│13  │79年05月14日│新台幣300,000元   │甲○○│                  │
├──┼──────┼─────────┼───┼─────────┤
│14  │79年06月09日│新台幣500,000元   │乙○○│                  │
├──┼──────┼─────────┼───┼─────────┤
│15  │79年06月15日│新台幣250,000元   │乙○○│                  │
├──┼──────┼─────────┼───┼─────────┤
│16  │79年06月15日│新台幣250,000元   │乙○○│                  │
├──┼──────┼─────────┼───┼─────────┤
│17  │79年06月29日│新台幣500,000元   │甲○○│                  │
├──┼──────┼─────────┼───┼─────────┤
│18  │79年07月30日│新台幣200,000元   │甲○○│                  │
├──┼──────┼─────────┼───┼─────────┤
│19  │79年09月01日│新台幣250,000元   │乙○○│                  │
├──┼──────┼─────────┼───┼─────────┤
│20  │79年09月14日│新台幣600,000元   │乙○○│                  │
├──┼──────┼─────────┼───┼─────────┤
│21  │79年10月15日│新台幣2,000,000元 │甲○○│                  │
├──┼──────┼─────────┼───┼─────────┤
│22  │79年10月22日│新台幣3,000,000元 │甲○○│                  │
├──┼──────┼─────────┼───┼─────────┤
│23  │79年11月01日│新台幣100,000元   │甲○○│                  │
├──┼──────┼─────────┼───┼─────────┤
│24  │79年11月17日│新台幣60,000元    │甲○○│                  │
├──┼──────┼─────────┼───┼─────────┤
│25  │79年11月17日│新台幣180,000元   │甲○○│                  │
├──┼──────┼─────────┼───┼─────────┤
│26  │79年11月22日│新台幣1,505,000元 │甲○○│                  │
├──┼──────┼─────────┼───┼─────────┤
│27  │79年11月30日│                  │      │新台幣1,500,000元 │
├──┼──────┼─────────┼───┼─────────┤
│28  │79年12月24日│新台幣650,000元   │乙○○│                  │
├──┼──────┼─────────┼───┼─────────┤
│29  │80年01月14日│新台幣3,000,000元 │甲○○│                  │
├──┼──────┼─────────┼───┼─────────┤
│30  │80年01月21日│                  │      │新台幣1,500,000元 │
├──┼──────┼─────────┼───┼─────────┤
│31  │80年01月21日│                  │      │新台幣1,000,000元 │
├──┼──────┼─────────┼───┼─────────┤
│32  │80年01月31日│新台幣300,000元   │甲○○│                  │
├──┼──────┼─────────┼───┼─────────┤
│33  │80年01月31日│                  │      │新台幣350,000元   │
└──┴──────┴─────────┴───┴─────────┘
